【裁判字號】    89,上訴,45
【裁判日期】    890411
【裁判案由】    偽造有價證券等
【裁判全文】
臺灣高等法院臺中分院刑事判決                      八十九年度上訴字第四五號
    上  訴  人
    即  被  告  丁○○
    選任辯護人  陳益軒
    選任辯護人  陳添榮
右上訴人因偽造有價證券等案件，不服臺灣台中地方法院八十八年度訴緝字第五五二
號中華民國八十八年十一月二十五日第一審判決（起訴案號：臺灣台中地方法院檢察
署八十七年度偵字第一六八二八號），提起上訴，本院判決如左：
    主  文
上訴駁回。
    事  實
一、丁○○曾因贓物罪，於民國（以下同）八十七年十月二十四日為台灣台中地方法
    院判處有期徒刑三月，於八十七年十一月十八日易科罰金執行完畢（不構成累犯
    ）。詎丁○○竟與化名「林大鵬」之庚○○（業經本院審結）共同基於意圖為自
    己不法所有、意圖供行使之用及概括行使偽造私文書之犯罪意思聯絡，由庚○○
    提供其前任職銀行期間所取得之辛○○、己○○名義之身分證影本及辛○○為所
    有權人之坐落台中縣大里市○○路○段一八一巷十九號房地之土地及建物所有權
    狀影本，及於不詳時地委不知情之不詳姓名之人代刻方式而偽造之「辛○○」、
    「己○○」印章各一顆；並與丁○○約定以動產擔保交易附條件買賣，由丁○○
    任買受人，而偽以辛○○、己○○名義為連帶保證人之方式，由庚○○與福灣企
    業股份有限公司（下稱福灣公司）之銷售業務員甲○○接洽購車事宜。連續於八
    十七年三月二十五日，由丁○○填具福灣公司分期購車申請書，並由庚○○在申
    請書保證人簽名處偽造辛○○、己○○之署押，而偽造以辛○○、己○○為保證
    人之福灣公司分期購車申請書，提出交付甲○○行使。又於同年月二十六日，在
    台中市○○路、大墩路口「陳記泡沬紅茶店」與甲○○簽定出賣人為福灣公司，
    買受人為丁○○之動產擔保交易附條件買賣契約書，並由庚○○在契約書上乙方
    連帶保證人處及車主與保證人對保簽章處分別偽造辛○○、己○○署押及持前揭
    印章偽造辛○○、己○○印文，而偽造辛○○、己○○為連帶保證人之附條件買
    賣契約書，並提出交付甲○○供購車之用而行使之。丁○○、庚○○於簽約同時
    ，並由庚○○在本票上以同法偽造辛○○、己○○署押及印文方式，而偽造以辛○○、己○○與丁○○為本票共同發票人、發票日八十七年三月二十六日、到期
    日八十七年四月二十六日、面額新台幣五十七萬一千元、受款人福灣企業股份有
    限公司之本票一紙，並提出交付甲○○而行使之。因使福灣公司陷於錯誤，而交
    付Ｂ二─二四二七號自用小客車一部，並足生損害於辛○○、己○○及福灣公司
    。庚○○於取得該車後，即以十五萬元之代價出賣予不詳姓名之人，致生損害於
    債權人福灣公司。
二、案經台中市警察局第五分局報請臺灣臺中地方法院檢察署檢察官偵查起訴。
     理  由
一、訊據被告丁○○（以下稱被告）對於右揭犯罪事實，固坦承有與同案被告庚○○
    於八十七年三月間共同以動產擔保交易附條件買賣方式向福灣公司購買Ｂ二─二
    四二七號自用小客車一部，並由其擔任動產擔保交易之買受人，及在提出給福灣
    公司之如附表編號一、二所示之私文書及編號三所示本票上簽名等事實，惟否認
    有何偽造文書及偽造有價證券等犯行，辯稱：伊係於八十七年三月間閱報前往應
    徵公司負責人，始認識同案被告庚○○，因同案被告庚○○告之其所仲介於南投
    縣埔里鎮之房屋願過戶登記予伊，惟須以分期付款方式購買一自用小客車供其使
    用，被告不疑始同意在分期購車申請書、動產擔保交易附條件買賣契約書及本票
    上簽名，其餘購車事宜及連帶保證人等之簽章均非伊所為，伊無偽造私文書等犯
    行。經查：（一）被告於警訊時坦承其係依報紙登載向同案被告庚○○應徵「公
    司負責人」，始認識同案被告庚○○，並稱「我不知道去當人頭保會造成這種後
    果」。按被告為高職肄業，教育程度非低，渠應徵所謂「公司負責人」時，當不
    難察覺其將來僅係被利用之人頭。且被告於同日警訊中亦自承：「他（指同案被
    告庚○○）是要我與他一同去買車。當時他與甲○○買車時自稱洪大鵬」等語。
    被告既係應徵人頭，其與同案被告庚○○前往購車時，復知悉同案被告庚○○係
    冒名，衡情自不難查悉渠等所謂購車係非法之勾當。（二）於原審法院審理期間
    被告亦不否認有與同案被告庚○○共同以動產擔保交易附條件買賣之方式向福灣
    公司購車之事實。且據同案被告庚○○於警訊時供稱：「丁○○是見報來應徵人
    頭，我見他很配合，就叫他與我一起從事招攬人頭」；嗣於偵查時亦供稱：「我
    有意圖以人頭戶申請信用卡。丁○○是我應徵進來的，他替我招攬五個人頭，但
    是他給的人頭信用有瑕疵，故我未送件出去．．．」（見八十七年八月十一日訊
    問筆錄），足見被告應知同案被告庚○○對外為交易行為時應係利用人頭為之。
    此外，上開事實亦據證人即福灣公司代理人曾俊迪及證人王宏僑即福灣公司之銷
    售業務員分於偵查及本院審理時證屬實。（三）被告雖否認犯罪，惟衡諸一般動
    產擔保交易附條件買賣契約，常須提供一定之資力證明及有連帶保證人之保證，
    出賣人始同意將標的物出賣與買受人，為社會生活經驗可以得知之事實。蓋若非
    有一定之擔保，則出賣人當不從事如此高風險之買賣，此觀之本件該福灣公司之
    分期購車申請書及附條件買賣合約書上均有保證人一欄之設計，亦可得知。被告
    既不否認本件該分期購車申請書及附條件買賣合約書上買受人之簽名，均為其所
    自為者，則亦應對動產擔保交易附條件買賣之須有連帶保證人之事實知之甚明。
    惟被告竟對本件該動產擔保交易之連帶保證人「辛○○」、「己○○」均不認識
    ，且供稱係由同案被告庚○○所提供者；其被告既充任動產擔保交易附條件買賣
    之買受人，卻不認識同案被告庚○○所提供之連帶保證人，復未曾與之謀面而徵
    得該二保證人之同意，即以之為購車之連帶保證人向福灣公司購車，此種交易之
    方式，顯與一般社會生活經驗相悖，足認被告所辯不知該「辛○○」、「己○○
    」二人名義係冒用之詞，並不可採。（四）被告既為動產擔保交易附條件買賣契
    約之買受人，其購車之目的竟係為交付予同案被告庚○○使用，以獲得庚○○同
    意將所介紹之房屋移轉登記予伊。且被告亦坦承其購車沒有付任何金錢，核與同
    案被告庚○○所稱貸款由其繳納乙節相符。由此亦足認被告並無購車之真意，而
    有不法之意圖甚明。是本件該連帶保證人部分之簽名，雖非被告所自為，而係由
    同案被告庚○○所為者，惟查被告既知情並以自己充任買受人，而由同案被告庚○○以簽立不實連帶保證人之悖於常情方式為動產擔保交易之買賣行為，其與同
    案被告庚○○間有犯意之聯絡及行為之分擔，自不待言。（五）辯護人聲請傳喚
    之證人甲○○、乙○○、丙○○，渠等於本院所為之證詞，均不足資為被告有利
    之證據。至於證人即同案被告庚○○，對於本案之事實已於警訊及偵審中供述綦
    詳，辯護人聲請再予傳喚，核無必要，應予駁回，併此敘明。此外，並有福灣公
    司所提出之如附表編號一、二所示之私文書及編號三所示之本票等附卷可稽，本
    件事證已經明確，被告丁○○犯行已洵堪認定，應予依法論科。
二、核被告丁○○所為係犯刑法第二百零一條第一項偽造有價證券罪及第二百十六條
    、第二百十條行使偽造私文書罪及第三百三十九條第一項詐欺罪及動產擔保交易
    法第三十八條之罪。被告丁○○與同案被告庚○○二人間有犯意之聯絡及行為之
    分擔，為共同正犯。被告丁○○與同案被告庚○○為偽造私文書及偽造有價證券
    而分於如附表編號一、二所示文件及編號三所示本票上偽造「辛○○」、「己○○」名義之署押及印文行為，分為被告丁○○偽造私文書及偽造有價證券之部分
    行為，均不另論罪。又被告丁○○偽造如附表編號一、二所示之文書後，復持以
    行使，其偽造之低度行為，應為行使之高度行為所吸收，不另論罪。被告丁○○
    偽造如附表編號三所示之本票後，持以行使，其行使行為吸收於偽造行為之中，
    亦不另論罪。被告丁○○先後二次行使如附表編號一、二所示文書之行使偽造私
    文書犯行，時間緊接，所犯係構成要件相同之罪名，顯係基於概括犯意為之，為
    連續犯，應依刑法第五十六條規定論以一罪，並加重其刑。又被告丁○○偽造如
    附表編號一、二所示之私文書及編號三本票，分係一行為行使及偽造「辛○○」
    、「己○○」之私文書及本票，為同種想像競合犯，應從一重處斷。又被告丁○○所犯上開刑法第二百零一條第一項偽造有價證券罪及第二百十六條、第二百十
    條行使偽造私文書罪及第三百三十九條第一項詐欺罪及動產擔保交易法第三十八
    條之罪間，有方法結果之牽連關係，應從一重之刑法第二百零一條第一項偽造有
    價證券罪處斷。公訴人就被告丁○○所為漏未論及被告尚犯刑法第二百零一條第
    一項偽造有價證券罪及動產擔保交易法第三十八條之罪，惟查動產擔保交易法第
    三十八條之罪部分，業據公訴人於犯罪事實欄敘述被告係以動產擔保交易方式為
    詐欺之犯罪行為甚明，顯為已經起訴，而僅係論罪法條漏引，應由本院予以補充
    敘明。另刑法第二百零一條第一項偽造有價證券部分，公訴人雖漏未起訴，惟查
    與已經起訴部分之詐欺、行使偽造私文書及動產擔保第三十八條等罪有牽連犯之
    裁判上一罪之關係，已如前述，為起訴效力所及，自為本院所得併予審究者，且
    依法變更起訴法條，均附以敘明。原審法院因而依刑事訴訟法第二百九十九條第
    一項前段、第三百條，動產擔保交易法第三十八條、刑法第十一條前段、第二十
    八條、第二百零一條第一項、第二百零五條、第二百十條、第二百十六條、第二
    百十九條、第三百三十九條第一項、第五十五條前段、後段，罰金罰鍰提高標準
    條例第一條前段之規定，並審酌被告犯罪之動機、目的、手段、品行，本件犯罪
    之情節係以行使偽造私文書及偽造有價證券等方式，行詐騙之實，破壞社會經濟
    秩序及善良風氣，其犯罪所生之損害非輕，惟本件犯罪之所得悉為同案被告庚○○所取，被告丁○○係因貪圖私利，而受同案被告庚○○之利誘，始共同為之犯
    罪情態，及犯罪後之態度等一切情狀，量處有期徒刑三年，以示懲儆。如附表編
    號一、二所示私文書，於被告偽造完成後，均經提出予證人甲○○交付福灣公司
    行使，已非屬被告所有，惟其上偽造之署押及印文，不問屬於犯人與否，仍應依
    刑法第二百十九條規定諭知沒收。如附表編號三所示偽造「辛○○」、「己○○
    」為共同發票人部分之本票，雖已經提出予證人甲○○交付福灣公司行使，惟偽
    造之本票不問屬於犯人與否，應依刑法第二百零五條規定諭知沒收，且偽造之本
    票部分既經沒收，其上偽造之署押及印文自不另為沒收之諭知。又本件被告丁○○與同案被告庚○○用以偽造如附表編號二所示私文書及編號三所示本票之偽造
    之「辛○○」、「己○○」名義之印章，係同案被告庚○○自己於不詳時間委由
    不詳姓名之人所代刻者，其偽造印章部分與被告丁○○並不相涉，且該偽造之印
    章已經原審法院於對庚○○之判決中為沒收之諭知，自無須再對該偽造之印章為
    沒收宣告，附此敘明。
三、據上論結，應依刑事訴訟法第三百六十八條判決如主文。
本案經檢察官戊○○到庭執行職務。
中      華      民      國    八十九     年      四       月     十一   日
                                  臺灣高等法院臺中分院刑事第十庭
                                        審判長法  官  林  照  明
                                              法  官  李  寶  堂
                                              法  官  蕭  廣  政
右正本證明與原本無異。
如不服本判決應於收受送達後十日內向本院提出上訴書狀，其未述上訴之理由者並
得於提起上訴後十日內向本院補提理由書（均須按他造當事人之人數附繕本）。
                                              書記官  陳  三  軫
中      華      民      國    八十九     年      四       月    十三    日
附表：
一、丁○○向福灣企業股份有限公司提出之分期購車申請書上偽造之保證人「辛○○
    」、「己○○」名義之署押各一枚。
二、Ｂ二─二四二七號自用小客車之附條件買賣合約書上偽造之連帶保證人「辛○○
    」、「己○○」名義之印文及署押各二枚。（註：一式七份，正本一份、副本六
    份）
三、偽造以辛○○、己○○為本票共同發票人、發票日八十七年三月二十六日、到期
    日八十七年四月二十六日、面額新台幣五十七萬一千元、受款人福灣企業股份有
    限公司部分。（上有辛○○、己○○署押及印文各一枚）
附錄本案論罪科刑法條全文：
刑法第二百零一條
意圖供行使之用，而偽造、變造公債票、公司股票或其他有價證券者，處三年以上十
年以下有期徒刑，得併三千元以下罰金。
行使偽造、變造之公債票、公司股票或其他有價證券，或意圖供行使之用，而收集或
交付於人者，處一年以上七年以下有期徒刑，得併科三千元以下罰金。
刑法第二百十條
偽造、變造私文書，足以生損害於公眾或他人者，處五年以下有期徒刑。
刑法第二百十六條
行使第二百十條至第二百十五條之文書者，依偽造、變造文書或登載不實事項或使登
載不實事項之規定處斷。
刑法第三百三十九條
意圖為自己或第三人不法之所有，以詐術使人將本人或第三人之物交付者，處五年以
下有期徒刑、拘役或科或併科一千元以下罰金。
以前項方法得財產上不法之利益或使第三人得之者，亦同。
前二項之未遂犯罰之。
動產擔保交易法第三十八條
動產擔保交易之債務人，意圖不法之利益，將標的物遷移、出賣、出質、移轉、抵押
或為其他處分，致生損害於債權人者，處三年以下有期徒刑、拘役或科或併科六千元
以下之罰金。
                                                                        Ｏ


司法院資訊處製作；財團法人民間司法改革基金會備份。
